【裁判字號】    94,易,1940
【裁判日期】    950331
【裁判案由】    傷害
【裁判全文】
臺灣臺北地方法院刑事判決              94年度易字第1940號
公  訴  人  臺灣臺北地方法院檢察署檢察官
被      告  乙○○
上列被告因傷害案件，經檢察官提起公訴（94年度偵字第9989號）
，本院判決如下：
    主  文
乙○○無罪。
    理  由
一、公訴意旨略以：被告乙○○於民國94年2月20日下午4時左右
    ，在臺北市○○區○○街281巷口，與告訴人甲○○因買賣
    豬肉細故發生糾紛，竟基於傷害之犯意，將頭、手伸入由邱
    女所駕駛車輛之右前座車窗內，欲持邱女置放於右前座之雨
    傘毆打邱女，邱女一介弱女，在場又無他人救援，為恐黃某
    執該雨傘以為凶器，一時情急，亦伸手來取該雨傘，黃某亦
    明知雨傘之骨架鋒利，若持之與人拉扯，即有可能造成對方
    受有傷害，仍強力與邱女拉扯，致邱女受有右手掌撕裂傷之
    傷害，因認被告涉有刑法第277條第1項之傷害罪嫌。
二、按犯罪事實應依證據認定之，無證據不得認定犯罪事實；不
    能證明被告犯罪者，應諭知無罪之判決，刑事訴訟法第154
    條第2項、第301條第1項分別定有明文。又按認定不利於被
    告之事實，須依積極證據，苟積極證據不足為不利於被告事
    實之認定時，即應為有利於被告之認定，更不必有何有利之
    證據；而認定犯罪事實所憑之證據，無論直接或間接證據，
    其為訴訟上之證明，須於通常一般之人不致有所懷疑，而得
    確信其為真實之程度者，始得據為有罪之認定，倘其證明尚
    未達到此一程度，而有合理之懷疑存在時，致無從形成有罪
    之確信，因而無罪之判決，尚不得任意指為違法（參照最高
    法院30年度上字第816號、76年度台上字第4986號判例）。
    至告訴人之告訴，係以使被告受刑事訴追為目的，是其陳述
    是否與事實相符，仍應調查其他證據以資審認（參照最高法
    院52年台上字第1300號判例）。
三、公訴人認被告乙○○涉犯普通傷害犯行，無非係以：告訴人
    甲○○於偵查中之指述及台北醫學大學附設醫院診斷證明書
    等，為其主要論據。訊據被告固不否認於上開時、地因買賣
    豬肉發生糾紛，惟堅決否認有何傷害告訴人甲○○之犯行，
    辯稱：當時告訴人車窗僅開一半，伊伸手入車內拿豬肉給告
    訴人，告訴人不要，伊向告訴人抱怨，告訴人旋即手持雨傘
    戳伊，伊僅有閃開，並未拉扯，告訴人車子很高，伊個子不
    高，根本不可能拿到告訴人車內雨傘，不清楚告訴人之傷勢
    如何來等語。
四、經查：
  (一)本件告訴人之傷情，係以94年2月20日台北醫學大學附設醫
    院所出具載有：「右手掌撕裂傷2公分」，然該診斷證明書
    固得證明告訴人於就診當時，確有診斷證明書所載上開傷勢
    之事實，經本院函詢該院結果認：「病患右手掌撕裂傷於94
    年2月20日下午4時40分急診縫合，由傷口狀況判斷是新傷，
    惟無法判斷傷害造成之原因」等詞，此有該院95年1月5日校
    附醫歷字第1457號函可稽，是該傷勢如何形成及原因如何，
    則非依診斷證明書所能論斷，是不得僅依該診斷證明書確定
    告訴人身上有傷，即遽以認定告訴人該傷勢係遭被告毆打所
    致。況告訴人所驗得傷勢又屬輕微，則該診斷證明書與告訴
    人所指被告傷害犯行之間，是否具有關聯性，殊堪值疑。
  (二)據告訴人於警詢中先稱：「當時我向被告買豬肉，對方拿豬
    肉不是我要那種，就跟他講不要了，對方頭伸入車內並要不
    讓我走及拿我車內雨傘攻擊我，雨傘在我就醫時丟棄」（見
    94 年偵字第9989號卷第11頁），嗣稱：「我當時跟被告買
    肉，原本他已有絞好的肉，我有請教他，他的絞肉是粗或細
    的，細的我就不要，他一直強推銷他的肉，我不買他的肉，
    他就不讓我離開，壓住我車窗，不讓我走，事後又用手搥我
    車窗戶，當時我很害怕，他伸入我車內拿走我車內雨傘要打
    我，我立即用手去拿雨傘，結果雨傘在拉扯中斷裂，使我手
    受傷」（見上開偵卷第17頁），於檢察官偵查中證稱：「被
    告拿細的絞肉給我，而且拿很大一包，我看了之後，我說細
    的我不要，我要粗的，結果他就踹我車子，並用手卡住我車
    窗，並且伸手拿雨傘，我也伸手搶雨傘，雙方拉扯，我就受
    傷，被告不顧我流血，還是拉扯」（見上開偵卷第40至41頁
    ），於本院審理時以證人身分具結證稱：「我向被告買粗的
    絞肉，但被告拿過來是細的絞肉，被告稱要算我便宜，我說
    不要，被告說你怎麼這樣，很生氣用手搥我車頭，我硬要走
    ，被告就從我車窗伸手拿我車上雨傘，我就搶傘頭，雙方拉
    扯之間，我手就受傷」、「我認為被告要拿雨傘戳我，否則
    不會拿我的雨傘，因為被告當時很氣」、「被告很兇，不讓
    我走，並踢我車子，我想你越兇，我就越不要買，後來雨傘
    沒有被被告拿走，我下車跟被告理論，當時還沒有發現已經
    受傷，離開後發現手很痛、看到衣服有血」（見本院95年3
    月10 日審判筆錄），從上述告訴人歷次於偵、審中指、證
    述雙方爭執經過內容觀之，告訴人指陳被告出手攻擊人、車
    之手段不斷增加，先於偵查中稱被告與其互相拉扯雨傘，被
    告不顧其流血，仍與之拉扯雨傘，嗣於本院審理改稱被告持
    傘戳告訴人，告訴人下車與之理論，離開後始發現流血等情
    ，前後指述迥異，反觀被告於警詢、偵查及本院審理中，始
    終堅決否認與告訴人發生拉扯，辯稱：係伊伸手將絞肉拿入
    車內時，遭告訴人以不符所需拒買，伊對告訴人抱怨後，遭
    其持傘戳擊驅趕等語，並無二致，微論告訴人就此所為指訴
    ，並無其他補強證據可資佐憑，是否與事實相符，非無研求
    餘地。至公訴意旨以通財鬻貨，本應出於自由意願，以求和
    氣生財，豈有看貨即須購買之理，認被告行為違乎常情云云
    ，惟起訴待證事實並不否認，被告因買賣豬肉糾紛，對告訴
    人說：「雨下這麼大，要買就買，我都拿給你看了」，並無
    證據顯示被告強要告訴人購買豬肉，至於下雨天被告與告訴
    人就選購豬肉發生糾紛，略微抱怨一下，縱有違生意人和氣
    生財之理，仍難據此作為被告因此有意傷害告訴人之憑據。
  (三)參諸告訴人自承：「當時駕駛三菱七人座休旅車，雨傘係置
    放右側乘客座近中央排檔處旁，僅踩煞車，沒有放空檔或停
    車檔，開啟右側車窗在車內向被告購買絞肉」（見本院上開
    審判筆錄），而被告身型瘦小並處於車外，雙方雖對該休旅
    車右側車窗是否全部或一半開啟，各執一詞，惟當時天氣陰
    雨，被告既要遮避風雨，又要伸手從右側車窗拿絞肉給車內
    駕駛座上之告訴人，且告訴人僅需釋放煞車，車輛即處於隨
    時可行進狀態，被告能否輕易取得雨傘並與告訴人互相拉扯
    致告訴人受傷，且告訴人自承當時係手持傘首部分，如何與
    被告拉扯間導致受有撕裂傷害，亦難以想像，復不諱言已將
    該傘丟棄醫院，若確有此事，何以告訴人將此項重要證據任
    意丟棄，而不供日後偵、審機關調查，凡此均在在啟人疑竇
    ，自不得單憑告訴人之片面證述，即推斷被告有告訴人所指
    述之傷害犯行。
五、綜上所述，告訴人所為陳述內容既有上開瑕疵，且公訴人所
    據之證據，尚不能證明被告有傷害之犯行。此外，復查無其
    他積極證據足可證明被告有傷害告訴人之情節，自屬不能證
    明被告犯罪，揆諸前開法條及判例說明，應依法諭知無罪之
    判決。
據上論斷，應依刑事訴訟法第301條第1項，判決如主文。
本案經檢察官方伯勳到庭執行職務
中    華    民    國    95    年    3     月    31    日
                  刑事第十二庭  審判長法  官  李英豪
                                      法  官  張永宏
                                      法  官  胡宏文
以上正本證明與原本無異。
如不服本判決，應於判決送達後10日內向本院提出上訴狀（應抄
附繕本）。告訴人或被害人如對於本判決不服者，應具備理由請
求檢察官上訴，其上訴期間之計算係以檢察官收受判決正本之日
期為準。
                                      書記官  劉穗筠
中    華    民    國    95    年    4     月    3     日


司法院資訊處製作；財團法人民間司法改革基金會備份。
